ACORDAO-COMPLETO-2438510

ACÓRDÃO 2961/2020 ATA 42/2020 - PLENÁRIO

VISTOS, relatados e discutidos estes autos em que se aprecia proposta de correção de erro material no Acórdão 2469/2020-TCU-Plenário, por meio do qual este Tribunal deu parcial provimento ao recurso de revisão interposto por Neivaldo Mendes Gonçalves contra o Acórdão 400/2011-TCU-Plenário;
ACORDAM os Ministros do Tribunal de Contas da União, reunidos em Sessão do Plenário, diante das razões expostas pelo Relator, em: 
9.1. com fundamento na súmula TCU 145, tornar insubsistente o Acórdão 2469/2020-TCU-Plenário, remetendo os autos ao relator a quo com vistas a adoção das providências que entender cabíveis acerca da inexatidão material identificada no Acórdão 400/2011-TCU-Plenário;
9.2. dar ciência deste acórdão ao recorrente e à Procuradoria da República no Estado do Maranhão.

Recurso de revisão interposto contra acórdão que julgou as contas do responsável irregulares, condenou-o ao pagamento de débito e aplicou-lhe as sanções de multa e de inabilitação para o exercício de cargo em comissão ou função de confiança no âmbito da Administração Pública federal em razão de contratações com sobrepreço de empresas de fachada, por meio de simulações e conluios em procedimentos licitatórios. Correção de erro material.

Superintendência Regional do Trabalho No Estado do Maranhão.

3. Recorrente: Neivaldo Mendes Gonçalves (XXX.739.203-XX).

13.1. Ministros presentes: Ana Arraes (na Presidência), Walton Alencar Rodrigues, Benjamin Zymler, Raimundo Carreiro e Bruno Dantas (Relator).
13.2. Ministros-Substitutos convocados: Marcos Bemquerer Costa e André Luís de Carvalho.
13.3. Ministros-Substitutos presentes: Augusto Sherman Cavalcanti e Weder de Oliveira.

ACORDAO-COMPLETO-2484416

Acórdão de Relação 1403/2021 - Plenário

Acórdão de Relação

Lourival da Cunha Souza

BRUNO DANTAS

Ministro-Substituto Augusto Sherman Cavalcanti.

Cuida-se nesta oportunidade de proposta de correção de erro material no Acórdão 2469/2020-TCU-Plenário, por meio do qual este Tribunal deu parcial provimento ao recurso de revisão interposto por Neivaldo Mendes Gonçalves (peça 175) contra o Acórdão 400/2011-TCU-Plenário (peça 60, p. 18-22) , que tratou da tomada de contas da Delegacia Regional do Trabalho no Estado do Maranhão (DRT/MA) relativa ao exercício de 2002.
2.	O Acórdão 2469/2020-TCU-Plenário foi proferido nos seguintes termos (peça 294) :
"VISTOS, relatados e discutidos estes autos em que se aprecia de revisão interposto por Neivaldo Mendes Gonçalves contra o Acórdão 400/2011-TCU-Plenário, por meio do qual o Tribunal apreciou a tomada de contas da Delegacia Regional do Trabalho no Estado do Maranhão (DRT/MA) relativa ao exercício de 2002 e, no que interessa ao recorrente, julgou suas contas irregulares, condenou-o ao pagamento de débito e aplicou-lhe as sanções de multa e de inabilitação, pelo período de 5 anos, para o exercício de cargo em comissão ou função de confiança no âmbito da Administração Pública Federal;
ACORDAM os Ministros do Tribunal de Contas da União, reunidos em Sessão do Plenário, diante das razões expostas pelo Relator, em: 
9.1. com fundamento nos  artigos 32, inciso III, e 35, inciso II, da Lei 8.443/1992, conhecer e dar parcial provimento ao presente recurso de revisão para promover as alterações a seguir especificadas no Acórdão 400/2011-TCU-Plenário, mantendo-se, no mais, a referida decisão em seus exatos termos:
9.1.1. excluir Neivaldo Mendes Gonçalves do rol de responsáveis solidários indicados no item 9.10;
9.1.2. reduzir a multa aplicada por meio do item 9.14 a Neivaldo Mendes Gonçalves, de R$ 10.000,00 (dez mil reais) para R$ 6.000,00 (seis mil reais) ;
9.1.3. afastar, somente em relação a Neivaldo Mendes Gonçalves, a sanção de inabilitação imposta mediante o item 9.18;
9.2. dar ciência deste acórdão ao recorrente e à Procuradoria da República no Estado do Maranhão. "
3.	Ocorre que, conforme análise realizada pela Secretaria de Gestão de Deliberações deste Tribunal, abaixo transcrita, o Acórdão 2469/2020-TCU-Plenário está eivado de erro material no que diz respeito ao valor da multa indicado, havendo, também, erro material no acordão recorrido (Acórdão 400/2011-TCU-Plenário) :
"2. Atesto que este Serviço identificou erro material no Acórdão 2469/2020-TCU-Plenário, que apreciou recurso de revisão interposto pelo responsável Neivaldo Mendes Gonçalves contra o Acórdão 400/2011-TCU-Plenário.
3. O recurso foi parcialmente provido para reduzir tanto o valor do débito imputado ao responsável (item 9.1.1) , como a multa a ele imposta (item 9.1.2) , bem como afastar a sanção de inabilitação para o exercício de cargo, emprego ou função pública (item 9.1.3) .
4. Conforme subitem 9.1.2, o valor da sanção aplicada pelo subitem 9.14 do Acórdão 400/2011-TCU-Plenário seria reduzido de R$ 10.000,00 para R$ 6.000,00. Ocorre que a redação do item 9.14 não estabelece multa ao Sr. Neivaldo no valor de R$ 10.0000,00, conforme abaixo:
'9.14. aplicar aos responsáveis Lourival da Cunha Souza, Fernanda Cristina Ferreira Borgneth, Alexsandro de Oliveira Passos Dias, Neivaldo Mendes Gonçalves, Orcemir José da Paz Furtado, Regiane Sousa Garcia Ribeiro e Maria de Fátima Pinto de Menezes, a multa prevista no art. 57 da Lei 8.443/1992, no valor individual de R$ 10.000,00 (dez mil reais) , R$ 4.000,00 (quatro mil reais) , R$ 4.000,00 (quatro mil reais) , R$ 2.500,00 (dois mil e quinhentos reais) , R$ 2.000,00 (dois mil reais) , e R$ 2.000,00 (dois mil reais) , respectivamente, e, às empresas Center Kennedy Car Peças e Serviços Ltda. e Comercial Reparos (E. C. do Nascimento) , no valor individual de R$ 10.000,00 (dez mil reais) e R$ 8.000,00 (oito mil reais) , respectivamente, fixando-lhes o prazo de quinze dias, a contar das notificações, para que comprovem, perante este Tribunal, nos termos do art. 214, inciso III, alínea "a", do RI/TCU, o recolhimento das dívidas ao Tesouro Nacional, atualizadas monetariamente desde a data do presente acórdão até as datas dos efetivos recolhimentos, se pagas após o vencimento, na forma da legislação em vigor;'
5. Da leitura do item citado, em princípio, poderíamos extrair que a multa imposta ao ora recorrente foi de R$ 2.500,00. Ocorre que o subitem 9.14 do Acórdão 400/2011-TCU-Plenário também possui inconsistência uma vez que enumera sete responsáveis pessoas físicas apenados com a multa do art. 57 da Lei 8.443/1992, mas estabelece apenas seis valores, seguidos da expressão "respectivamente". Há, portanto, dúvida em relação a qual seria o valor da multa de cada responsável.
6. Diante do exposto, e com fulcro na Súmula TCU nº 145, submeto os autos à consideração superior, propondo o seu encaminhamento ao Gabinete do Relator, Exmº Senhor Ministro Bruno Dantas, via Ministério Público junto ao TCU, com proposta de se promover a revisão e o eventual apostilamento do Acórdão 2469/2020-TCU-Plenário, Sessão de 16/9/2020."
É o relatório.

não há.

Procurador Júlio Marcelo de Oliveira.

TOMADA DE CONTAS DA DELEGACIA REGIONAL DO TRABALHO NO ESTADO DO MARANHÃO. CONTAS IRREGULARES. DÉBITO. MULTA. DECISÃO MANTIDA EM SEDE DE RECURSOS DE RECONSIDERAÇÃO E DE EMBARGOS DE DECLARAÇÃO. RECURSO DE REVISÃO. PROVIMENTO PARCIAL PARA AFASTAR UM DOS DÉBITOS, REDUZIR A MULTA E EXCLUIR A SANÇÃO DE INABILITAÇÃO APLICADA AO RECORRENTE. CIÊNCIA. ERRO MATERIAL. OBSCURIDADE DA DELIBERAÇÃO A QUO ACERCA DO VALOR DA MULTA REDUZIDA EM SEDE DE RECURSO DE REVISÃO. INSUBSISTÊNCIA DA DECISÃO QUE APRECIOU O RECURSO DE REVISÃO. RETORNO DOS AUTOS AO RELATOR ORIGINÁRIO COM VISTAS À CORREÇÃO DO ACÓRDÃO CONDENATÓRIO.

TOMADA DE CONTAS (TC)

Secretaria de Recursos (Serur); Secretaria de Controle Externo do Trabalho e Entidades Paraestatais (SecexTrabalho).

Cuida-se de proposta de correção de erro material no Acórdão 2469/2020-TCU-Plenário, por meio do qual este Tribunal apreciou o recurso de revisão interposto por Neivaldo Mendes Gonçalves contra o Acórdão 400/2011-TCU-Plenário, que tratou da tomada de contas da Delegacia Regional do Trabalho no Estado do Maranhão (DRT/MA) relativa ao exercício de 2002.
2.	Por meio do Acórdão 2469/2020-TCU-Plenário, o recurso de revisão do aludido responsável foi parcialmente provido para, reformando o Acórdão 400/2011-TCU-Plenário, excluir um dos débitos e reduzir a multa imputada ao recorrente, bem como afastar a sanção de inabilitação para o exercício de cargo, emprego ou função pública a ele aplicada.
3.	Ocorre que, conforme análise transcrita no relatório precedente, o Acórdão 2469/2020-TCU-Plenário está eivado de erro material no que diz respeito ao valor da multa indicado, pois menciona em seu subitem 9.1.2 que o valor da sanção aplicada pelo subitem 9.14 do Acórdão 400/2011-TCU-Plenário seria reduzido de R$ 10.000,00 para R$ 6.000,00, sendo que a redação do referido item 9.14 não estabelece multa ao Sr. Neivaldo no valor de R$ 10.0000,00.
Verificou-se, ainda, que o subitem 9.14 do Acórdão 400/2011-TCU-Plenário também possui inconsistência, uma vez que enumera sete responsáveis pessoas físicas apenados com a multa do art. 57 da Lei 8.443/1992, mas estabelece apenas seis valores, seguidos da expressão "respectivamente", nos seguintes termos:
 "9.14. aplicar aos responsáveis Lourival da Cunha Souza, Fernanda Cristina Ferreira Borgneth, Alexsandro de Oliveira Passos Dias, Neivaldo Mendes Gonçalves, Orcemir José da Paz Furtado, Regiane Sousa Garcia Ribeiro e Maria de Fátima Pinto de Menezes, a multa prevista no art. 57 da Lei 8.443/1992, no valor individual de R$ 10.000,00 (dez mil reais) , R$ 4.000,00 (quatro mil reais) , R$ 4.000,00 (quatro mil reais) , R$ 2.500,00 (dois mil e quinhentos reais) , R$ 2.000,00 (dois mil reais) , e R$ 2.000,00 (dois mil reais) , respectivamente";
Além disso, não há proporcionalidade fixa entre o valor das multas impostas pelo subitem 9.14 do Acórdão 400/2011-TCU-Plenário e os débitos imputados aos responsáveis em questão, não sendo possível precisar o valor da multa efetivamente aplicada a Neivaldo Mendes Gonçalves.
Dessa forma, entendo que a retificação do Acórdão 2469/2020-TCU-Plenário tem como pressuposto a correção do material contido no Acórdão 400/2011-TCU-Plenário, mediante especificação do valor das multas aplicadas a cada um dos responsáveis elencados no subitem 9.14, que é de competência do relator a quo.
Diante disso, entendo que o encaminhamento mais adequado ao caso é tornar insubsistente o Acórdão 2469/2020-TCU-Plenário e retornar os autos ao gabinete do eminente Ministro-Substituto Augusto Sherman Cavalcanti, para a adoção das providências necessárias à correção do Acórdão 2469/2020-TCU-Plenário, de modo a especificar o valor da multa aplicada aos responsáveis, sem o que não é possível a apreciação do presente recurso de revisão. 
Ante o exposto, voto por que o Tribunal adote o Acórdão que ora submeto à deliberação deste Colegiado.
TCU, Sala das Sessões Ministro Luciano Brandão Alves de Souza, em 4 de novembro de 2020.
Ministro BRUNO DANTAS 
Relator